臺灣臺中地方法院刑事判決
111年度訴字第1975號
公  訴  人  臺灣臺中地方檢察署檢察官
被      告  蘇垂潭




上列被告因違反毒品危害防制條例案件，經檢察官提起公訴（11
1年度毒偵字第2360號），嗣被告於準備程序中就被訴事實為有
罪之陳述，經本院合議庭裁定由受命法官獨任進行簡式審判程序
，判決如下：
    主    文
乙○○施用第二級毒品，處有期徒刑參月，如易科罰金，以新臺幣
壹仟元折算壹日；又施用第一級毒品，處有期徒刑陸月，如易科
罰金，以新臺幣壹仟元折算壹日。應執行有期徒刑柒月，如易科
罰金，以新臺幣壹仟元折算壹日。
    犯罪事實
一、乙○○基於施用第一級、第二級毒品之犯意：㈠先於民國111年
    2月20日上午某時，在其位於臺中市○○區○○○路0號之租屋處
    ，以玻璃球吸食器燒烤吸食煙霧之方式，施用第二級毒品甲
    基安非他命1次；㈡又於111年2月20日晚間某時，在上址住處
    ，以摻加在香菸中點火吸食煙霧之方式，施用第一級毒品海
    洛因1次。嗣於111年2月21日15時59分許，至臺灣臺中地方
    檢察署觀護人室接受定期採尿檢驗，結果呈安非他命、甲基
    安非他命及嗎啡、可待因陽性反應而查獲上情。
二、案經臺中市政府警察局第五分局報告臺灣臺中地方檢察署檢
    察官偵查起訴。
　　理    由
壹、程序事項
一、按除被告所犯為死刑、無期徒刑、最輕本刑為3 年以上有期
    徒刑之罪或高等法院管轄第一審案件者外，於前條第1 項程
    序進行中，被告先就被訴事實為有罪之陳述時，審判長得告
    知被告簡式審判程序之旨，並聽取當事人、代理人、辯護人
    及輔佐人之意見後，裁定進行簡式審判程序，刑事訴訟法第
    273條之1第1項定有明文。查本件被告乙○○違反毒品危害防
    制條例案件，被告於本院準備程序就被訴事實為有罪之陳述
    ，經本院告知被告簡式審判程序之旨，並聽取檢察官、被告
    之意見後，裁定改依簡式審判程序進行審判。
二、按簡式審判程序之證據調查，不受第159條第1項之限制，刑
    事訴訟法第273條之2定有明文，是於行簡式審判程序之案件
    ，被告以外之人於審判外之陳述，除有其他不得作為證據之
    法定事由外，應認具有證據能力。本判決所援引被告乙○○以
    外之人於審判外之陳述，因本案採行簡式審判程序，復無其
    他不得作為證據之法定事由，依上說明，應認均具有證據能
    力，合先敘明。
三、至於卷內所存經本院引用為證據之非供述證據部分，審酌與
    本件待證事實間均具有關連性，且無證據證明係實施刑事訴
    訟程序之公務員違背法定程序所取得，亦無證據證明有何偽
    造、變造之情事，復經本院行調查證據程序，是依刑事訴訟
    法第158 條之4 之反面解釋，自應認均具有證據能力，得作
    為證據。
四、按觀察、勒戒或強制戒治執行完畢釋放後，3年內再犯毒品
    危害防制條例第10條之罪者，檢察官或少年法院（地方法院
    少年法庭）應依法追訴或裁定交付審理，毒品危害防制條例
    第23條第2項定有明文。經查，被告乙○○前於110年間，因施
    用毒品案件，經本院以110年度毒聲字第918號裁定令入勒戒
    處所觀察、勒戒，於110年9月29日入法務部矯正署臺中戒治
    所附設勒戒處所執行觀察、勒戒後，因認無繼續施用毒品之
    傾向，於110年11月4日釋放出所，並由臺灣臺中地方檢察署
    檢察官以110年度毒偵字第1884號、第2077號為不起訴處分確
    定等情，有上開裁定、不起訴處分書、臺灣高等法院被告前
    案紀錄表等在卷足憑。是被告於距上揭觀察、勒戒執行完畢
    釋放後3年內，又犯本案施用第二級毒品甲基安非他命、第
    一級毒品海洛因案件，揆諸上開說明，自應依法訴追審理。
    　　
貳、實體事項
一、上開犯罪事實，業據被告乙○○於偵查中及本院準備程序、審
    理時均坦承不諱（見毒偵卷第81至82頁，本院卷第52、59頁
    ），並有臺灣臺中地方檢察署施用毒品犯尿液檢體監管紀錄
    表、台灣檢驗科技股份有限公司濫用藥物實驗室-高雄之濫
    用藥物檢驗報告(編號：000000000)在卷可稽（見毒偵卷第4
    9、51頁），上開補強證據足以擔保被告前開任意性自白之
    真實性，核與事實相符，本件事證明確，被告犯行堪以認定
    ，應依法論科。　
二、論罪科刑：
  ㈠核被告就犯罪事實欄一㈠、㈡所為，分別係犯毒品危害防制條
    例第10條第2項之施用第二級毒品罪、第10條第1項之施用第
    一級毒品罪。被告施用第二級毒品、第一級毒品前持有第二
    級毒品、第一級毒品之低度行為，應為施用第二級毒品、第
    一級毒品之高度行為所吸收，不另論罪。
　㈡爰以行為人之責任為基礎，審酌被告前因施用毒品案件，經
    令入勒戒處所觀察、勒戒後，仍未戒除毒癮，猶再犯本件施
    用第二級毒品、第一級毒品犯行，其未能深切體悟，斷絕施
    用毒品之惡習，顯然欠缺戒除毒癮之決心；惟念及毒品危害
    防制條例對於施用毒品之被告係以治療、矯治為目的，非重
    在處罰，違反本罪實係基於「病患性」行為，其犯罪心態與
    一般刑事犯罪之本質並不相同，除刑罰外，亦應輔以適當之
    醫學治療及心理矯治為宜；又參以被告施用毒品犯行，乃屬
    對自身健康之戕害行為，對社會所造成之損害尚非直接；末
    衡酌被告自述國小畢業之教育程度、父母親均已過世、已婚
    、育有5名子女均已成年、之前在香菇工廠工作、現入監從
    事磨鐵片工作、經濟狀況不佳等語（見本院卷第60頁），暨
    其犯罪動機、目的、手段、犯罪所生之危害等一切情狀，各
    量處如主文所示之刑，並各諭知易科罰金之折算標準。　
  ㈢按數罪併罰定應執行刑之裁量仍應兼衡罪責相當及特別預防
    之刑罰目的，具體審酌整體犯罪過程之各罪關係（例如各行
    為彼此間之關聯性《數罪間時間、空間、法益之異同性》、所
    侵害法益之專屬性或同一性、數罪對法益侵害之加重效應等
    ）及罪數所反應行為人人格及犯罪傾向等情狀綜合判斷，為
    妥適之裁量，且仍受比例原則及公平原則之拘束，倘違背此
    內部界限而濫用其裁量，仍非適法（最高法院104年度台抗
    字第718號裁定意旨參照）。至刑罰之科處，應以行為人之
    責任為基礎，考量人之生命有限，刑罰對被告造成之痛苦程
    度，係以刑度增加而生加乘效果，而非等比方式增加，如以
    實質累加方式執行，刑責恐將偏重過苛，不符現代刑事政策
    及刑罰之社會功能，故透過定應執行刑程式，採限制加重原
    則，授權法官綜合斟酌被告犯罪行為之不法與罪責程度、各
    罪彼此間之關聯性（例如數罪犯罪時間、空間、各行為所侵
    害法益之專屬性或同一性、數罪對法益侵害之加重效應等）
    、數罪所反應被告人格特性與傾向、對被告施以矯正之必要
    性等，妥適裁量最終具體應實現之刑罰，以符罪責相當之要
    求，是法院於酌定執行刑時，應體察法律恤刑之目的，為妥
    適之裁量，俾符合實質平等原則（最高法院105年度台抗字
    第626號裁定意旨參照）。也因此，數罪併罰定應執行刑之
    裁量時，應兼衡罪責相當及特別預防之刑罰目的，綜合考量
    行為人之人格及各罪間之關係，具體審酌各罪侵害法益之異
    同、對侵害法益之加重效應及時間、空間之密接程度，注意
    維持輕重罪間刑罰體系之平衡，在依刑法第51條第5款定執
    行刑者，更應注意刑罰邊際效應隨刑期而遞減及行為人所生
    痛苦程度隨刑期而遞增之情形，考量行為人復歸社會之可能
    性，妥適定執行刑（最高法院108年度台上字第4405號判決
    意旨參照）。本院考量被告所犯犯罪事實欄一㈠、㈡，施用第
    二級毒品、施用第一級毒品犯罪，犯罪時間係屬同日早晚時
    間，且均為罪質同一之罪，犯罪手法相同，倘就其刑度予以
    實質累加，尚與現代刑事政策及刑罰之社會功能不符，茲考
    量上情，圩衡被告所犯各罪之法律之目的、違反之嚴重性及
    貫徹刑法量刑公平正義理念，爰定其應執行之刑如主文所示
    。
據上論斷，應依刑事訴訟法第273條之1第1項、第299條第1項前
段，毒品危害防制條例第10條第1項、第2項，刑法第11條前段、
第41條第1項前段、第51條第5款，判決如主文。　　　　　　　
本案經檢察官黃怡華提起公訴，檢察官甲○○到庭執行職務。
中　　華　　民　　國　　111 　年　　10　　月　　31　　日
                  刑事第十庭    法  官  彭國能
以上正本證明與原本無異。
如不服本判決應於收受判決後20日內向本院提出上訴書狀，並應
敘述具體理由；其未敘述上訴理由者，應於上訴期間屆滿後20日
內向本院補提理由書（均須按他造當事人之人數附繕本）「切勿
逕送上級法院」。
                                書記官  陳宇萱
中　　華　　民　　國　　111 　年　　10　　月　　31　　日
附錄本案論罪科刑法條
毒品危害防制條例第10條
施用第一級毒品者，處6月以上5年以下有期徒刑。
施用第二級毒品者，處3年以下有期徒刑。